【裁判字號】    94,訴,2616
【裁判日期】    950106
【裁判案由】    損害賠償
【裁判全文】
臺灣臺中地方法院民事判決  94年度訴字第2616號
原      告  乙○○
訴訟代理人  徐鼎賢律師
被      告  甲○○
訴訟代理人  游琦俊律師
上列當事人間提起刑事附帶民事訴訟請求損害賠償事件，由本院
臺中簡易庭裁定移送前來 (94年度中簡字第2457號)，本院於94
年12月27日言詞辯論終結，判決如下：
    主    文
被告應給付原告新台幣拾萬元及自民國九十四年九月三十日起
至清償日止，按年息百分之五計算之利息。
原告其餘之訴駁回。
訴訟費用由被告負擔十分之三；餘由原告負擔。
本判決原告勝訴部分，得假執行；但被告如以新台幣拾萬元為
原告預供擔保，得免為假執行。
原告其餘假執行之聲請駁回。
    事實及理由
一、原告主張：兩造於民國90年11月18日結婚迄今，原告均努力
    工作、善盡為人妻之責，盡心盡力為家庭努力，不料被告竟
    自94年5月間起至同年7月20日止，與明知被告為有配偶之人
    之訴外人陳瓊慧，於陳女位於台中市○○路上之租賃處多次
    發生性關係，令原告感到悲憤、羞辱、沮喪以及受人非議恥
    笑，心情及精神上痛苦非常，被告應依民法第184條第1項及
    第195條第1項前段、第3項規定，賠償原告精神上之損害新
    台幣 (下同)100 萬元，屢經交涉均不得要求，為此提起
    本件訴訟等語。並聲明：(一)被告應給付原告100萬元及自起
    訴狀繕本送達翌日即94年9月30日起至清償日止，按年息5%
    計算之利息，(二)原告願供擔保請准宣告假執行。
二、被告則以：(一)被告於婚後未久即固定每週有一晚不回家之行
    為，原告解釋係因業務關係須到台南出差所致，被告當時因
    深愛原告而不疑有它，嗣因家中遭人盜打0204色情電話，乃
    於91年3月22日將家中電話安裝錄音設備，竟於91年3月25日
    錄得原告與一藍姓男子曖昧對話，原告並暱稱該藍姓男子為
    「老公」等語，經向原告查證後，原告本想掩飾並企圖聯絡
    友人陳育琳幫忙，經被告提出原告與藍姓男子及陳育琳之對
    話錄音帶後，原告始坦陳稱：該藍姓男子為美容化妝品銷售
    之同業，原告因一時糊塗受不了誘惑，始與該藍姓男子出遊
    、並發生1、2次性行為，被告內心痛苦不已，本擬立即與原
    告離婚，因奈不住原告不斷痛哭哀求原諒並保證絕不再犯，
    被告當時亦深愛原告，故同意不再追究、企盼破鏡重圓，經
    被告多方努力後，兩造互動明顯改善，直至兩造之長子於93
    年1月24日出生後，雙方婚姻生活愈加融洽。(二)不料，原告
    於94年初行蹤愈來愈神祕，且與被告之互動情形明顯有異，
    且家中所藏放原告與藍姓男子及陳育琳上述對話之錄影帶亦
    不翼而飛，原告並拒絕與被告間之性行為，另於94年3、4月
    間原告洗澡時其置於家中之行動電話響起，被告順手拿起原
    告之行動電話接聽，發現該通電話內容為「我好想妳」之類
    簡訊，被告非常憤怒立即以原告之行動電話回撥，接電話之
    男子表示開玩笑等語後隨即掛掉電話，被告當日要求原告說
    明此事，雙方因而發生口角，口角後原告之弟劉文忠隨即來
    電詢問被告是否與原告吵架，被告即將該通簡訊內容傳予劉
    文忠，劉文忠事後即未再作任何反應，不料，原告竟將被告
    趕至隔壁房間睡覺，此後雙方即未再同房，甚至三餐都各自
    解決，其間婚姻關係已經破裂、難以重圓。(三)其後被告大部
    分時間都留在店內，百無聊賴，遂開始在店內以電腦上網找
    人聊天，因而於94年5月間認識訴外人陳瓊慧，其後雖曾發
    生性關係，但被告與陳女並無感情基礎，亦未同居。被告遭
    查獲後對於犯罪事實全部坦承，深感羞辱懊悔，經移送檢察
    官訊問飭回後，心情已低落到極點而萌生輕生之念頭，於94
    年7月22日晚上購買水管後，漫無目的四處遊走，迨翌日凌
    晨1、2時許開車至台中監獄後方空地，已感萬念俱灰，遂就
    著微弱路燈寫下遺書後，將所購買水管連接汽車排氣管引廢
    氣進入車內自殺，適有一位春社派出所郭資清巡佐下班經過
    該處發覺有異，察看後取下水管並勸解、開導被告。(四)嗣原
    告委託徵信社人員提出和解書，要求被告將父母信託登記於
    名下之台中縣霧峰鄉○○○路27之15號四層樓房屋及車牌號
    碼「A3-6005」自小客車過戶予原告，更索取高達810萬元之
    扶養費、贍養費及損害賠償，遠逾被告能力所及，被告委實
    無力答應。(五)被告所有上開「A3-6005」自小客車嗣經送車
    廠維修時，發覺遭人非法裝設衛星定位追蹤系統，原告更聲
    請法院裁定准予對被告財產假扣押。(六)被告基於上述種種情
    節，因認為本件原告請求100萬元精神慰撫金過高，請予酌
    減，而聲明：駁回原告之訴，願供擔保免為假執行。
三、兩造不爭執事項：
  (一)兩造於90年11月18日結婚迄今。
  (二)被告自94年5月間起至同年7月20日止，與明知被告為有配偶
    之人之訴外人陳瓊慧，於陳女位於台中市○○路上之租賃處
    多次發生性關係。
  (三)陳瓊慧事後與原告成立和解，同意賠償原告18萬5000元。
  (四)原告於91年3月25日與訴外人藍姓男子通電話時，暱稱藍姓
    男子為「老公」。
  (五)原告曾於91年3月間去電友人陳育琳，要求陳育琳幫忙處理
    原告與藍姓男子通話之糾紛。
  (六)原告事後曾向被告提出和解草案，要求被告將台中縣霧峰鄉
    ○○○路27之15號四層樓房屋，以及車牌號碼「A3-6005」
    自小客車移轉予原告所有，並索求兩造長子扶養費510萬元
    、原告及其長子贍養費100萬元及賠償原告精神損害200萬元
    。
  (七)被告所有上開「A3-6005」自小客車曾遭人非法裝設衛星定位
    追蹤系統。
  (八)原告為高職畢業，現為琳瑪琦國際企業有限公司股東兼負責
    人，每月收入約3、4萬元，並有南投縣埔里鎮○○段197地
    號土地 (面積3.26平方公尺)、同段198地號土地 (面積3.91
    平方公尺)、同段201地號土地 (面積35.43平方公尺)所有權
    。
  (九)被告為高中畢業，現為振祥通訊行 (即金三角通訊行)之負
    責人，並有台中縣霧峰鄉○○○路27之15號四層樓房屋、台
    中縣霧峰鄉○○段162地號土地 (面積97.04平方公尺)、同
    段163地號土地 (面積11.1平方公尺)所有權，並有定期存款
    30萬元。
四、法院得心證之理由：
  (一)按因故意或過失，不法侵害他人之權利者，負損害賠償責任
    ；又不法侵害他人基於配偶關係之身分法益而情節重大者，
    被害人雖非財產上之損害，亦得請求賠償相當之金額，民法
    第184條第1項、第195條第3項準用同條第1項定有明文。又
    慰藉金之賠償須以人格權遭遇侵害，使精神上受有痛苦為必
    要，其核給之標準固與財產上損害之計算不同，然非不可斟
    酌雙方身分資力與加害程度，及其他各種情形核定相當之數
    額，最高法院51年台上字第223號判例闡釋甚明。
  (二)經查被告下列抗辯並不可採：
    1.被告辯稱原告於91年間曾與藍姓男子有通姦行為等語，為
      原告所否認，並辯稱藍姓男子為其婚前即認識之男友，故
      於通話中暱稱為「老公」，但絕無通姦行為等語。經查原
      告將藍姓男子暱稱為「老公」，顯見其間應屬熟識，但原
      告暱稱藍姓男子為「老公」，與原告和藍姓男子是否通姦
      ，並無邏輯上之必然關係，尚難認定原告與藍姓男子有通
      姦行為，此外，被告復未舉何證據證明，原告確與藍姓男
      子通姦，其此部分抗辯，尚不足採。
    2.被告抗辯原告因為94年間「我好想妳」簡訊事件，而將被
      告趕至隔壁房間睡覺乙節，亦為原告所否認，被告迄未能
      舉證以實其說，其此部分抗辯，亦不足採。
    3.被告又辯稱登記為其所有之房地 (詳如兩造不爭執事項
      (九)所載)，係被告之父母信託登記予被告等語，亦為原告
      所否認，被告空言信託登記，但未能舉證以實其說，所辯
      亦不足採。
  (三)本院審酌被告與訴外人陳瓊慧通姦之期間、過程、對於原告
    所造成之損害、被告上述抗辯並不可採以及兩造不爭執事項
    欄所列種種情事，因認為本件原告因被告與訴外人陳瓊慧通
    姦所得請求之精神賠償債權以60萬元為適當。又依民法第18
    5條第1項前段規定，數人共同不法侵害他人之權利者，連帶
    負損害賠償責任，是原告之精神賠償債權60萬元，應由被告
    及訴外人陳瓊慧連帶負賠償責任，而本件法律並未規定被告
    與陳瓊慧應分擔之義務如何，且其二人間又未特別約定分擔
    之義務，自應由被告與訴外人陳瓊慧各負擔1/2。
  (四)又本件原告事後於94年9月26日，同意由訴外人陳瓊慧賠償
    18萬5000元而成立和解，有該協議書附於本院94年度中簡字
    第2457號妨害家庭刑事案卷第66頁可稽，業經本院調閱該刑
    事卷宗查明。本院審究原告與訴外人陳瓊慧所訂立之協議書
    內容，原告同意訴外人陳瓊慧賠償18萬5000元，則在陳瓊慧
    賠償原告18萬5000元後，原告應不得再向陳瓊慧求償此部分
    損失，顯然以訴外人陳瓊慧賠償18萬5000元而免除陳女所負
    之賠償義務，但並無消滅全部債務之意思甚明。是依民法第
    276條第1項規定反面解釋，在陳瓊慧應分擔之部分1/2範圍
    內，被告亦同免其賠償責任，以免當事人間關係複雜，徒增
    困擾。準此，本件被告對於原告所負之精神損害賠償金額為
    30萬元 (000000-000000x1/2=300000元)。
  (五)從而，原告請求被告給付30萬元及自本件起訴狀繕本送達翌
    日即94年9月30日起至清償日止，按年息5%計算之利息，洵
    屬有據，應予准許；至於原告請求逾上開金額部分，尚嫌無
    稽，不應准許。又本件所命被告給付之金額為30萬元 (未逾
    50萬元)，應依職權宣告假執行，原告對此部分復陳明願供
    擔保請求宣告假執行，應僅在促使法院注意依職權宣告假執
    行而已，尚無庸另為准駁之諭知；另被告陳明願供擔保免為
    假執行，其就原告勝訴部分，核無不合，爰酌定相當之擔保
    金額准許之；至於原告敗訴部分，其假執行之聲請已失所附
    麗，應併予駁回。
五、訴訟費用負擔及假執行宣告之依據：民事訴訟法第79條、第
    389條第1項第5款、第392條第2項。
中    華    民    國    95    年    1    月     6     日
                  民事第一庭    法  官  王永春
正本係照原本作成。
如對本判決上訴，須於判決送達後20日內向本院提出上訴狀。
中    華    民    國    95    年    1    月     6     日
                                書記官


司法院資訊處製作；財團法人民間司法改革基金會備份。
